【裁判字號】    97,易,445
【裁判日期】    970908
【裁判案由】    竊盜等
【裁判全文】
臺灣新竹地方法院刑事判決               97年度易字第445號
公  訴  人  臺灣新竹地方法院檢察署檢察官
被      告  甲○○
                    號
選任辯護人  柴健華律師
上列被告因贓物案件，經檢察官提起公訴（97年度偵字第1381號
），本院判決如下：
    主  文
甲○○無罪。
    理  由
一、公訴意旨略以：丙○○、丁○○（二人所犯竊盜部分業據本
    院分別判處有期徒刑8 月、7 月）基於意圖為自己不法所有
    之犯意聯絡，於民國96年12月20日上午10時30分許，共同攜
    帶客觀上具有危險性、足以傷害人身體、生命之兇器剪刀1
    把，在新竹縣關西鎮○○街18號金玉滿堂大樓2 至7 樓公共
    樓梯，由丁○○在旁擔任把風，丙○○持上開剪刀，剪下設
    置於該大樓公共樓梯消防管銅頭8 個而竊取之，得手據為己
    有，而被告甲○○係位於新竹縣關西鎮○○路314 巷1 弄26
    號舊貨回收廠（資源回收廠）負責人，於96年12月20日17時
    許，在上開舊貨回收廠，其主觀上明知丙○○所持有欲販售
    之消防管銅頭8 個，係來路不明之贓物，竟以不相當之對價
    （新臺幣150 元），予以故買，嗣為警循線查獲，因認被告
    涉犯刑法第349 條第2 項之故買贓物罪嫌等語。
二、按犯罪事實應依證據認定之，無證據不得認定犯罪事實；不
    能證明被告犯罪者，應諭知無罪之判決，刑事訴訟法第154
    條第2 項及第301 條第1 項分別定有明文。又刑事訴訟上證
    明之資料，無論其為直接證據或間接證據，均須達於通常一
    般之人均不致於有所懷疑，而得確信其為真實之程度，始得
    據為有罪之認定，若其關於被告是否犯罪之證明未能達此程
    度，而有合理性懷疑之存在，致使無從形成有罪之確信，根
    據「罪證有疑、利於被告」之證據法則，即不得遽為不利被
    告之認定，最高法院亦著有76年度台上字第4986號判例意旨
    可資參照。
三、本件公訴人認被告甲○○涉犯上揭罪嫌，係以(1)同案被告丙○○、丁○○於警詢及偵查之供述；(2)被告甲○○於警詢、
    偵查中供述；(3)證人乙○於警詢中指述；(4)扣案剪刀1 把；
    (5)照片7 張等為其論據。訊據被告甲○○堅決否認有上開犯
    行，辯稱：當初收購之時曾詢問丙○○該物來源之合法性，
    但丙○○稱該物乃家中所有，因此收購時並不知道該物來源
    不法等語。
四、經查：
（一）丙○○、丁○○於96年12月20日上午十點半，在新竹縣關
      西鎮○○街18號金玉滿堂大樓2 至7 樓公共樓梯間竊得8
      個消防管銅頭，而被告甲○○係位於新竹縣關西鎮○○路
      314 巷1 弄26號舊貨回收廠負責人，於96年12月20日17時
      許，在上開舊貨回收廠，以150 元之價格收購丙○○所竊
      得之上開8 個消防管銅頭等事實，業據被告於本院準備程
      序（見本院97年7 月8 日準備程序不爭執事項）及審理時
      均坦承不諱，核與同案被告丙○○、丁○○供述一致，並
      有現場照片6 張在卷可憑（見97年度偵字第1381號卷第22
      -24 頁），上開事實堪以認定。是本案所應審究者，乃被
      告於收購上開消防管銅頭之際，對於該等銅頭係屬贓物乙
      事，主觀上是否有所認識。
（二）據同案被告丙○○於本院準備程序時供述：「（問：你們
      當初賣消防管銅頭8 個給他的時候，是如何告訴他的？）
      答：我們說是我們家的。他不知道那是我們偷的。」、「
      （問：他當初是否有懷疑消防管銅頭8 個是你們偷的？）
      答：他有問過我們是否是偷的，但我們回答他說不是。」
      、「（問：賣得的150 元，賣價如何訂出的？）答：因為
      那是論重的。」等語（見本院97年6 月26日準備程序筆錄
      第3 頁），是依據同案被告丙○○之供述得見，被告甲○○於收購同案被告丙○○出售之上開消防管銅頭時，確實
      有詢問同案被告丙○○該等物品來源是否不法，然經同案
      被告丙○○告以該等物品乃屬家中所有，亦即被告甲○○
      於收購之際已盡其義務確認收購物品之合法性，由同案被
      告丙○○供述得見，被告對於該物品係屬贓物應無認知。
（三）另經本院職權通知新竹縣新埔分局承辦員警劉正玲將被告
      所收購之銅頭拍照並秤重後，得見該銅頭1 個重量約0.19
      5 公斤（本院卷新埔分局陳報照片1 張），而8 個銅頭應
      約重1.56公斤，再甫以被告所提出之新竹縣資源回收廢棄
      物清除商業同業公會96年11月9 日第22屆第3 次理監事會
      會議紀錄得見，廢青銅收購價格為每公斤90-100元（見卷
      附中華民國96年12月3 日竹縣資清字第010 號函文），故
      而，本件銅頭8 個之市場收購價格應為140.4 元至156 元
      間，而本件被告以150 元收購8 個銅頭，其收購之價格並
      未明顯低於市場價格，且比對被告甲○○出售銅頭給宏田
      鋼鐵有限公司之價格為每公斤100 元（見卷附秤量傳票）
      ，是被告甲○○收購8 個銅頭再加以出售，其所獲利益僅
      為6 元，是由此一被告甲○○所獲得之利益亦可徵被告甲○○並未因收購銅頭並加以出售而獲得暴利，此與一般故
      買贓物之目的乃為獲得暴利之目的不符，此一客觀事實亦
      可佐證，被告對於該一物品來源不法應無認知。
（四）再者，依新埔分局員警劉正玲所拍攝之銅頭照片得見，該
      銅頭外型乃銅色環狀物品，縱使其上附著有帆布，但光憑
      此一小部分之結構，尚難僅由外觀判斷該等物品乃屬消防
      管之銅頭，亦即被告於收購之際應無法單由外觀判斷該等
      物品屬於消防器材之部分，而進一步懷疑同案被告丙○○
      同時持有並出售8 個之合法性，是由物品之外觀亦可佐證
      被告甲○○對於該等物品來源不法應無認知。
（五）末查，公訴人用以認定被告犯罪之證據，亦即同案被告丙○○、丁○○於警詢、偵查中之供述，證人乙○於警詢中
      之指述，扣案剪刀1 把及照片7 張等，均僅能認定同案被
      告丙○○、丁○○二人確有竊盜之犯行，尚不足以認定被
      告甲○○具有故買贓物之主觀犯意，是上開證據均無足以
      認定被告甲○○之犯行。
（六）從而，被告以上開情詞置辯，應堪採信。是被告既乏故買
      贓物之故意，自不能以故買贓物罪相繩。
五、綜上所述，本件依調查所得證據，尚不足以證明被告確有公
    訴人所指之故買贓物犯行。此外，復查無其他積極證據足資
    證明被告確有公訴人所指之上揭犯行，揆諸首開說明，本案
    不能證明被告犯罪，自應為無罪判決之諭知。
據上論斷，應依刑事訴訟法第301條第1項，判決如主文。
本件由檢察官楊仲萍到庭執行職務。
中    華    民    國    97    年    9     月    8     日
                  刑事第二庭審判長  法  官  汪銘欽
                                    法  官  蔡川富
                                    法  官  李毓華
以上正本證明與原本無異。
如不服本判決應於收受本判決後10日內向本院提出上訴書狀，上
訴書狀應敘述具體理由。上訴書狀未敘述上訴理由者，應於上訴
期間屆滿後20日內補提理由書狀於本院 (均須按他造當事人之人
數附繕本 )「切勿逕送上級法院」。
中    華    民    國    97    年    9     月    8     日
                                    書記官  劉怡芳


司法院資訊處製作；財團法人民間司法改革基金會備份。
